【裁判字號】    91,易,582
【裁判日期】    920128
【裁判案由】    無故侵入住宅
【裁判全文】
臺灣嘉義地方法院刑事判決                          九十一年度易字第五八二號
    公  訴  人  臺灣嘉義地方法院檢察署檢察官
    被      告  己○○○女五十.
    義務辯護人  葉榮棠律師
右列被告因無故侵入住宅案件，經檢察官提起公訴（九十一年度偵字第三一三一號）
，本院判決如左：
    主  文
己○○○無故侵入他人住宅，處有期徒刑貳月，如易科罰金，以參佰元折算壹日。
    事  實
一、己○○○於民國九十一年二月二十日晚上七時許，自其嘉義縣布袋鎮復興里二四
    鄰二四之二十七號三樓住處後陽台，以攀越牆垣（牆壁附掛有排水管）方式，無
    故侵入相鄰之同里二十四鄰二十四之二十九號三樓丁○○、辛○○夫妻之住宅陽
    台後，並推開三樓紗門及未上鎖之鋁門，行至該屋二樓之臥室內，適為已先對外
    稱欲全家前往雲林縣北港朝天宮看花燈，而由辛○○駕車外出，嗣因故獨自留在
    二樓臥室之丁○○當場查獲。
二、案經丁○○、辛○○訴由嘉義縣警察局布袋分局報請臺灣嘉義地方法院檢察署檢
    察官偵查起訴。
    理  由
一、訊據被告己○○○矢口否認涉有上開犯行，辯稱：當日其係至住處三樓燒香及查
    看水槽，無端遭告訴人丁○○指訴竊盜，嗣雙方各自住處下樓，並在門外理論，
    其未進入丁○○夫妻住宅云云。惟查：
（一）告訴人丁○○因發現其屋內金飾遭竊或金錢無故短少，且住處三樓的紗窗曾無
      故被他人開啟，乃於九十一年二月二十日當天先對鄰居稱全家欲前往雲林縣北
      港朝天宮看花燈，而由辛○○於當天晚上駕車搭載家人外出，丁○○則獨自留
      在二樓臥室，嗣於晚上七時許，聽聞有人跳下三樓，並有推開三樓紗門及未上
      鎖之鋁門，再關閉鋁門之聲響，接著有行走樓梯至其二樓臥室內之腳步聲，隨
      即直接進入丁○○之二樓臥房內，適為在臥室內之丁○○當場撞見，係隔鄰之
      己○○○侵入其住宅臥室，雙方均有點驚訝，被告因之臉色發青，雙方因而發
      生言語爭吵，並自丁○○住宅二樓爭吵至樓下門外持續爭執等情，已迭據丁○○、辛○○於警訊、偵查及本院審理時到庭證述明確（見警卷第一至四頁，偵
      查卷第九頁背面、十頁，本院九十二年一月十七日審理筆錄第六至十二頁、第
      三一頁）。
（二）又證人即鄰居壬○○於偵查時證稱：『當天晚上七時多，我吃完飯要至外面澆
      花，聽到丁○○與人吵架的聲音，我就注意聽，就看見丁○○與己○○○邊走
      邊吵，從丁○○家中出來，我聽到丁○○質問己○○○：「妳知道我們全家要
      出去，來我家做什麼？」，己○○○說：「我只有進去，又沒有翻你的東西！
      」，她被人捉到，反而吵架的聲音比丁○○大，當時己○○○的先生也質問己○○○，還罵他。」等語，且於本院審理時到庭復同為上開證述，並又證稱：
      「（辯護人問：當時有無見到被告與丁○○邊走邊罵？）我有看到，因為他們
      兩人吵架的聲音很大，所以我有看何人在爭吵，我看到他們兩人從丁○○家裡
      一直罵出來，從我家可以看得到。」等語甚明（見偵查卷第十頁背面、十一頁
      ，本院上開審理筆錄第十二至十四頁）；此核與證人即鄰居乙○○於偵查及本
      院審理時證稱：「我家後門剛好就斜對著辛○○的大門」、「當時我人在廚房
      聽到丁○○家裡很吵，我打開廚房窗戶探頭去看，我看見丁○○從他家先出來
      ，被告隨後也跟出來，邊走邊罵什麼我沒有注意聽，後來被告先生戊○○由他
      自己家裡走出來，出來後，就罵被告，妳明知道人家全家不在家，還進到別人
      家裡做什麼，、、、。」等語相符；即證人亦為鄰居之丙○○○於偵查中證稱
      ：『我住在辛○○隔壁第三間，、、、當時我在家聽到外面有人吵架，我就到
      外面，看見丁○○、己○○○、戊○○等三人站在他們房子的交界處，我聽到
      丁○○說：「你知道我們今天不在家，還跑進來。」當時我家裡有客人，我就
      進去了。」等語（見偵查卷第五七頁背面），及證人同為告訴人隔壁鄰居之庚○○於偵查中亦證稱：『當時我在廚房煮菜，我把菜端至客廳，有聽見丁○○
      與己○○○在外面講話，我有聽見丁○○說：「我們不在家，你還進去做什麼
      ？」，其他我沒注意聽。』等語（偵卷第五九頁）。互核前揭證人所述情節並
      無不符，且與告訴人丁○○、辛○○迭次指訴情節亦無不合。
（三）被告固以前揭情詞置辯，並以其夫戊○○、友人甲○○可資為證云云。然證人
      甲○○於偵查中雖就當日其係在被告住處內聊天，復外出目睹爭吵乙事，與被
      告及其夫戊○○供述相符，但被告是否於其住處內下樓後，再行外出乙節，甲○○證稱：「我看見己○○○從樓上下來，氣呼呼的說被隔壁誣賴偷東西，後
      來她與戊○○出門，我也跟在後面出門、、、。」云云，惟證人戊○○則證稱
      ：「我太太先出去，我與甲○○再一起出去。」等語互歧（偵卷第六五頁背面
      、六七頁背面）；嗣於本院審理時證人戊○○證稱甲○○是當天下午六點多至
      其住處（見本院上開審理筆錄第廿二頁），惟證人甲○○則證述其約在晚上七
      點許到被告住處，亦有不符（見上開審理筆錄第廿三頁），復依證人甲○○於
      另案（台灣嘉義地方法院檢察署九十一年偵字第二三八八號）偵查中之證述：
      「當時我正要載被告（己○○○）去看醫生，到那後（即上開現場）卻看到己○○○因故和她堂姐（即辛○○之母親）起爭執，我便過去居中調解。」、「
      己○○○被辛○○屋賴偷竊她的黃金，其實，那天我要載己○○○去看病，到
      現場時，我看很多人與己○○○起爭執，還說己○○○不可能到辛○○加偷竊
      金飾。」、「（問：你是否到現場之後，才看見他們（被告與告訴人等）爭吵
      ）？我有看見他們在爭吵。」等語（見上開審理筆錄第廿六頁），並有公訴人
      提出之上開偵查筆錄附卷可按，此核與丁○○於本院審理時證稱：「我們在樓
      下理論的時候，甲○○開了一部綠色的汽車來到現場，他就直接找到我們樓下
      ，沒有進到戊○○的家裡。」等語，及證人壬○○證述：「（檢察官問：有無
      見到甲○○到現場？）我有見到甲○○來到現場，、、、他開了一部淺綠色克
      萊斯勒汽車到達，他到時下車時，車門關的很大聲，然後就加入現場。」等語
      相符（同上開審理筆錄第八、十三頁），足見證人甲○○係丁○○與被告下樓
      在門外爭執時，其始駕車到達爭執現場，且未進入被告住處無疑。顯然證人甲○○、戊○○稱見被告自其屋內外出云云，均屬迴護被告之詞，俱不可採。況
      證人甲○○與被告均為魚販盤商，雙方合夥經營生意已有十幾年，往來密切，
      亦為其等所自承無諱，證人戊○○則為被告之夫，係屬至親，揆諸上揭相異之
      詞，益見證人甲○○、戊○○之證詞憑信不足，非得採為有利被告之認定。再
      者，被告與告訴人夫妻及證人壬○○、乙○○、丙○○○、庚○○均陳稱彼此
      屬鄰居，均互有往來，並無怨隙等情（見偵查卷第十頁背面、第五七、六八頁
      ，本院上開審理筆錄第五、十二、十四頁），益見告訴人及前開證人並無共同
      設詞攀誣被告，而自陷訟累之理。
（四）次查，被告雖辯稱：當日其係至其住處三樓燒香，在其三樓查看水槽云云。然
      被告與告訴人住處三樓陽台之排水孔，係設置於告訴人住處三樓側之水塔旁，
      並經木板隔間，水表箱則裝置於一樓，且當天亦無下雨等情形，此有告訴人提
      出之現場照片六張附卷可憑，並為被告及證人戊○○所自承（見上開審判筆錄
      第十九、廿九頁）。則被告於夜間（案發當時已係冬日晚上七時許）且既無下
      雨滴水情形，辯稱當時係上樓在其住處查看水槽，即顯與常情有違。又參以被
      告既自承當日在屋外與告訴人就是否行竊一事爭執，縱如被告所述，其僅於住
      處三樓查看水槽，未進入告訴人屋內房間，以相鄰屋界至明，告訴人丁○○又
      為被告之晚輩（辛○○之母親為被告堂姐），且前無宿怨情形，當無誣指而生
      爭執可能；況證人戊○○雖到庭否認當時責備被告，惟坦承：「我只是說這是
      一場誤會」等語（警卷第五頁背面，偵卷第六六頁），則被告果無侵入告訴人
      住處，何來誤會（竊盜）可言。此外，告訴人於案發後，即於三樓與被告相隔
      鄰處，裝設鐵柵，此有照片二張附卷可稽（偵卷第十三頁），復為被告之夫戊○○、證人丙○○○、庚○○等證述屬實，顯然意在防止他人攀越及竊盜甚明
      。另證人甲○○如何與證人壬○○或告訴人間涉有訴訟，及被告聲請訊問證人
      黃麗蘭（被告之女兒）與調查其他資料等，均係於本案發生之後，且與本案無
      涉，自無另以贅述之必要。
（五）另關於被告辯稱證人乙○○住宅廚房後面，堆滿雜物及停放帆布小貨車一部，
      無法從廚房窗戶看清丁○○住處大門之情形，並提出乙○○住宅廚房後面照片
      四張（即乙○○住宅廚房後面全景之照片圖一至四，見本院卷）乙事。惟據證
      人乙○○證稱：「（辯護人問：妳家離丁○○家多遠？並提示現場圖。）我家
      廚房後面就面對他家斜對面。」、「（問：小貨車停放的地方，會不會擋住妳
      的視線？並提示乙○○住宅前揭照片。）照片上綠色箭頭所指的那個窗戶是排
      油煙機的窗戶是固定死的，所以打不開，照片上小貨車車頭這一側另外有一個
      窗戶，我是從該窗戶看出去可以看到丁○○家大門，小貨車不會阻擋視線。」
      等語明確（見上開審判筆錄第十七頁）；至辯護人辯稱：被告與告訴人住處三
      樓相隔間有建築物隔開，欲從三樓攀爬至隔壁，需要冒著跌落地面之生命危險
      ，被告有感冒在身，年紀也五十幾歲，是否有能力從三樓攀爬到告訴人家裡，
      顯值懷疑乙節。然被告與告訴人住處三樓相隔鄰間外牆裝設有排水管，並以竹
      木架設電視天線，且有陽台外牆厚度（磁磚二丁掛寬度三片，約十五公分以上
      ）足供踩踏，一樓另設置遮雨棚等情，此已據告訴人丁○○證述在卷（見上開
      審判筆錄第十一頁），並有現場照片八張附卷可憑（本院卷，偵查卷第廿八頁
      ），是上開外牆間既有可供攀附及踩踏處，衡諸社會常情，以被告之年齡及當
      時身體狀況得予以攀越侵入，尚難認有何疑義。
（六）綜上所述，被告前開辯解均屬卸責之詞，不足採信，本件事證明確，被告犯行
      洵堪認定。
二、核被告上開所為，係犯刑法第三百零六條第一項之無故侵入住宅罪。爰審酌被告
    犯罪之動機、目的、手段及犯後猶飾詞卸責，且未與告訴人達成和解，未見悔意
    等一切情狀，量處如主文所示之刑，並諭知易科罰金之標準，以資懲儆。
三、證人甲○○於本院審理中就被告是否無故侵入告訴人住宅之重要關係事項，供前
    具結，而為虛偽陳述（本院卷第廿三、廿五、廿七頁，九十一年度偵字第二三八
    八號偵查卷），有構成刑法第一百六十八條之偽證罪嫌，此部分宜由檢察官另行
    分案偵辦，以臻適法，附此敘明。
據上論斷，應依刑事訴訟法第二百九十九條第一項前段，刑法第三百零六條第一項、
第四十一條，罰金罰鍰提高標準條例第一條前段、第二條，判決如主文。
本案經檢察官吳基華到庭執行職務
中      華      民      國    九十二    年      一      月    二十八    日
                                臺灣嘉義地方法院刑事第一庭
                                        法  官  李  文  輝
右正本證明與原本無異。
如不服本判決，應於判決送達後十日內向本院提出上訴狀( 應附繕本 )。
中      華      民      國    九十二    年      一      月    二十八    日
                                        書記官  林  育  興
附錄論罪科刑法條：
刑法第三百零六條：
無故侵入他人宅、建築物或附連圍繞之土地或船艦者，處一年以下有期徒刑、拘役或
三百元以下罰金。
無故隱匿其內，或受退去之要求而仍留滯者，亦同。


司法院資訊處製作；財團法人民間司法改革基金會備份。
